【裁判字號】    99,交聲更,8
【裁判日期】    990310
【裁判案由】    聲明異議
【裁判全文】
臺灣臺中地方法院交通事件裁定         99年度交聲更字第8號
原處分機關  交通部公路總局臺中區監理所
異  議  人
即受處分人  甲○○
上列異議人即受處分人因違反道路交通管理處罰條例案件，對於
交通部公路總局臺中區監理所中華民國98年10月15日以中監違字
第裁60-Z00000000號違反道路交通管理事件裁決書所為之裁決聲
明異議，經本院於98年12月9 日以98年度交聲字第4208號裁定後
，受處分人不服，提起抗告，經臺灣高等法院臺中分院於99年1
月19日以99年度交抗字第78號裁定撤銷發回，本院更為裁定如下
：
    主  文
異議駁回。
    理  由
一、原處分機關處分意旨略以：異議人即受處分人甲○○駕駛車
    牌號碼5807-HU 號自用小客貨車，於民國98年9 月1 日上午
    8 時40分許，行經國道三號南下217 公里處，因「駕車行駛
    公路未繫安全帶」之違規，經國道公路警察局第七警察隊員
    警依違反道路交通管理處罰條例第31條第2 項規定當場舉發
    。嗣受處分人提出申訴，原舉發機關函覆認為違規屬實，原
    處分機關遂於98年10月15日以中監違字第裁60-Z00000000號
    裁決書，裁處罰鍰新臺幣（下同）3,000 元，依法所為之裁
    處並無不合等語。
二、聲明異議意旨略以：伊於舉發當時有繫安全帶，當時伊以時
    速100 公里速度前進，而員警聲稱發現伊未繫安全帶，而從
    後方追上，在伊時速100 公里前進及汽車後方玻璃為黑色之
    狀態下，員警所稱「發現」應係單方面猜測之詞，並非真實
    。另員警應以固定式或非固定式之科學儀器對違規行為進行
    拍照或攝影，以取得證據以資證明伊確有違規行為，不宜在
    以時速100 公里速度前進下，而以更快速度攔停，此種作法
    容易造成受處分人之危險，有違行政程序法第7 條之規定，
    請求撤銷原處分等語。
三、按行車時汽車駕駛人及前座乘客均應繫妥安全帶，道路交通
    安全規則第89條第1 項第5 款有明文規定。又汽車行駛於高
    速公路，其駕駛人或前座乘客未繫安全帶者，處駕駛人3,00
    0 元以上6,000 元以下罰鍰，道路交通管理處罰條例第31條
    第2 項定有明文。次按行為人有違反條例之情形者，應填製
    舉發違反道路交通管理事件通知單，並於被通知人欄予以勾
    記，當場舉發者，應填記駕駛人或行為人姓名、性別、出生
    年月日、地址、身分證統一編號及車主姓名、地址、車牌號
    碼、車輛種類。被查獲之駕駛人或行為人為受處分人時，應
    於填記通知單後將通知聯交付該駕駛人或行為人簽名或蓋章
    收受之；拒絕簽章者，仍應將通知聯交付該駕駛人或行為人
    收受，並記明其事由及交付之時間；拒絕收受者，應告知其
    應到案時間及處所，並記明事由與告知事項，視為已收受，
    道路交通管理事件統一裁罰基準及處理細則第11條第1 項第
    1 款定有明文。
四、經查：(一)本件受處分人甲○○對其曾於上開時、地，因員警
    認其行駛公路，未繫安全帶而攔停舉發乙節不爭執，且有內
    政部警政署國道公路警察局公警局交字第Z00000000 號舉發
    違反道路交通管理事件通知單（下稱舉發通知單）1 紙在卷
    可參（見本院交聲卷第4 頁）。(二)又證人即本件舉發員警鄭
    召昆於98年12月4 日本院訊問中具結證稱：本件係由伊與同
    仁黃家浚取締的，通常警方取締未繫安全帶的案件，警方會
    以車輛與違規車輛並行，先開啟警示燈，鳴按喇叭，提示違
    規人之後，搖下車窗，警方會拉安全帶向違規人表示要取締
    未繫安全帶，再將違規人攔停，本件伊有印象的原因，是因
    為違規人不簽名。攔停受處分人時，當時伊等的車輛也是在
    行進間，受處分人的車輛速度比伊等的車速快，發現受處分
    人沒有繫安全帶後，伊等車輛追上去攔停，受處分人被警方
    攔停至停車在路肩這段時間中，才把安全帶繫上，伊確實有
    看到受處分人沒有繫安全帶，因為受處分人的車是自小客貨
    車，駕駛人的位置比較高，所以可以看得很清楚，車窗玻璃
    也沒有黑到看不清楚的情形，而且舉發當時天氣也很好等語
    （見本院交聲卷第13頁背面）。另受處分人甲○○於本院訊
    問時陳稱：伊於本件舉發前，不認識證人鄭召昆，也不認識
    另名舉發員警黃家浚，與二名員警也沒有恩怨等語（見本院
    交聲卷第14頁），則證人身為執法員警，當無理由甘冒偽證
    刑責，無故誣陷受處分人，是受處分人於前揭時間、地點，
    確有未繫安全帶之違規事實無疑。(三)復觀諸卷附本案舉發通
    知單存根聯收受通知聯者簽章欄經舉發員警註記「要求免罰
    未果拒簽，違規單當場交付」及舉發通知單左上角註記「郵
    寄駕駛」等字樣（見本院交聲更卷第7 頁），再佐以受處分
    人甲○○於本院訊問時供稱：伊當時有請他們把照片調出來
    寄給伊，所以伊才沒有簽名等語（見本院交聲卷第13頁背面
    ），顯見本件受處分人為警舉發時確有拒簽拒收舉發通知單
    之情事，然另觀之舉發通知單上應到案日期為98年9 月16日
    前，而該舉發通知單業已於98年9 月7 日以掛號郵寄送達至
    受處分人位於臺中縣后里鄉○村路516 號住處，並以受處分
    人甲○○本人印章蓋印簽收乙節，有傳真查詢國內各類掛號
    郵件查單影本1 份在卷可參（見本院交聲更卷第8 頁），是
    該舉發通知單業已合法送達予受處分人，且受處分人收受該
    舉發通知單係在應到案日期之前，並無明顯影響受處分人到
    案陳述意見之權利。
五、綜上所述，本件受處分人確有汽車行駛於高速公路上汽車前
    座乘客未繫安全帶之違規行為，從而原處分機關依道路交通
    管理處罰條例第31條第2 項及違反道路交通管理事件統一裁
    罰基準表之規定，依法裁處罰鍰3,000 元，核無違誤，受處
    分人聲明異議為無理由，應予駁回。
六、據上論斷，應依道路交通管理處罰條例第87條第2 項，道路
    交通案件處理辦法第19條，裁定如主文。
中    華    民    國    99    年    3     月    10    日
                  交通法庭      法  官  陳玉聰
以上正本證明與原本無異。
如不服本裁定，應於送達後5 日內，向本院提出抗告狀。
                                書記官  王崑煜
中    華    民    國    99    年    3     月    10    日

司法院資訊處製作；財團法人民間司法改革基金會備份。
